臺灣高等法院臺中分院刑事判決　　　　　　　　　　九十一年度上易字第八六四號
　　上　訴　人　臺灣臺中地方法院檢察署檢察官
　　被　　　告　乙○○
右上訴人因被告業務侵占案件，不服臺灣臺中地方法院九十年度易字第一四一七號中
華民國九十一年二月八日第一審判決（起訴案號：臺灣臺中地方法院檢察署九十年度
偵字第六六七八號、九十年度偵續字第四五號），提起上訴，本院判決如左：
      主　  文
上訴駁回。
      理  　由
一、公訴意旨略以：被告乙○○受僱於告訴人甲○○所有，靠行於將軍通運有限公司
    車號Ｗ７─八四三號營業貨車之駕駛員，負責運送交付貨物及收取客戶帳款等事
    宜，係從事業務之人，竟自民國（下同）八十八年八月初起至同年九月間止，萌
    意圖為自己不法所有之概括犯意，連續將其向客戶通用資訊彩印股份有限公司等
    客戶收取之帳款約新臺幣（下同）十二萬餘元，以易持有為所有之意思予以侵占
    入己花用，並旋即逃逸無蹤，因認被告涉犯刑法第三百三十六條第二項業務侵占
    罪嫌云云。
二、按犯罪事實應依證據認定之，無證據不得推定其犯罪事實。又不能證明被告犯罪
    者，應諭知無罪之判決，刑事訴訟法第一百五十四條、第三百零一條第一項分別
    定有明文。次按告訴人之告訴，係以使被告受刑事訴追為目的，是其陳述是否與
    事實相符，仍應調查其他證據以資審認；又認定不利於被告之事實，須依積極證
    據，苟積極證據不足為不利於被告事實之認定時，即應為有利於被告之認定，更
    不必有何有利之證據，最高法院分別著有五十二年度台上字第一三○○號、三十
    年度上字第八一六號判例可資參照。
三、訊據被告乙○○固不否認曾收受上開貨款而未交還告訴人將軍通運有限公司、甲
    ○○等情不諱，惟堅決否認有何侵占之犯行，辯稱：伊曾告知甲○○，要用該項
    貨款申請企業社，甲○○沒說贊成或反對，伊以為甲○○同意等語。查公訴人認
    被告涉有上述犯行，無非以：（一）告訴人甲○○一再指稱未同意被告乙○○挪
    用上開貨款。（二）告訴人將軍通運有限公司、甲○○果同意被告乙○○上開請
    求，則被告乙○○何以事後不置一言即逃逸無蹤，又無法舉證以實所其說。（三
    ）此外復有被告乙○○所簽名之簽收單影本二紙在卷可稽等，為其主要論據。經
    查：刑法第三百三十六條第二項業務侵占罪，以意圖為自己或第三人不法之所有
    為要件，僅處罰故意犯，不罰過失犯，亦即須具有侵占之故意，始克成立。本件
    告訴人甲○○前雖一再指稱未同意被告乙○○挪用上開貨款云云，惟命兩人當庭
    對質，告訴人甲○○即改稱：「他（被告乙○○）有與我談過企業社問題，我沒
    有贊成，也沒有反對。」（九十一年一月二十五日原審審理筆錄）。甲○○既對
    該問題未置可否，保持沈默，客觀上自容易令人誤認為其係默示之同意，則被告
    所辯誤以為告訴人甲○○同意等語，即堪採信。被告雖有挪用貨款之事實，惟其
    既誤認為甲○○同意，即欠缺侵占之故意。縱其嗣後未將該款返還，亦僅為民事
    債務不履行問題，不能遽以侵占罪責相加。
四、此外復查無其他積極證據足證被告有何被訴之業務侵占犯行，揆諸前揭法條及判
    例意旨，即應為有利於被告之認定，原審依法應為無罪之判決，核無不合，檢察
    官上訴意旨略以：被告申請企業社僅需三至五萬元，何以挪用十二萬元，又被告
    另稱將其中運費付司機洪朝卿，及被告辯解前後不一等語，惟查被告收取帳款後
    ，既已告知告訴人甲○○將使用該款項，告訴人既未明確表示不同意，致使被告
    誤以為告訴人同意，則被告即無侵占之犯意，被告既無侵占之意思，則其申請企
    業社所需費用為多少，及該款項被告如何使用，不能據此而為被告不利之認定，
    原審判決認定核無違誤，檢察官上訴為無理由，應予駁回。
五、告訴人甲○○雖另指稱：其曾拿兩筆現金各四萬八千零四十元、一千三百二十一
    元拜託被告乙○○去繳發票稅金，但被告均未去繳等語，惟公訴人所起訴之事實
    為被告向客戶收貨款後予以侵占，兩者並非同一事實，依刑事訴訟法第二百六十
    八條之規定，本院不得對此未經起訴之部分加以審理，併此敘明。
六、據上論斷，應依刑事訴訟法第三百六十八條，判決如主文。
本案經檢察官丙○○到庭執行職務。
中      華      民      國　    九十一   年    　 六      月     十八　 日
                                    臺灣高等法院臺中分院刑事第三庭
                                          審判長法　官  陳  朱  貴
                                                法　官　廖　柏　基
                                                法  官　劉　連　星
右正本證明與原本無異。
不得上訴。
                                     書記官　李　妍　嬅
中      華      民      國　    九十一   年    　 六      月     十八   日
                                                                        Ｉ
